【裁判字號】    98,消債抗,5
【裁判日期】    980515
【裁判案由】    更生事件
【裁判全文】
臺灣臺北地方法院民事裁定             98年度消債抗字第5號
抗  告  人  甲○○
代  理  人  黃正琪律師
上列抗告人因消費者債務清理條例更生事件，抗告人對於中華民
國97年11月24日本院97年度消債更字第296號裁定，提起抗告，
本院裁定如下：
    主  文
抗告駁回。
抗告程序費用新台幣壹仟元由抗告人負擔。
    理  由
一、本件抗告意指略以：抗告人轉職後每月收入為新台幣 (下同
    )29,055元，縱扣除扶養費用6,000元不列入必要費用，其平
    日支出仍有行動電話通話費2,000元、膳食費6,000元、交通
    費5,500元、稅賦2,000元等共15,500元，上開支出皆為日常
    生活所需，並無過當之處，如以收入減除支出後僅剩13,555
    元，顯不足負擔原協商之金額16,847元。原裁定認定抗告人
    之開銷多數用於汽車之費用，惟觀諸抗告人上開支出明細，
    交通費用僅占小部分，且抗告人使用汽車係為便於工作應屬
    合理花費云云。
二、按債務人對於金融機構因消費借貸、自用住宅借款、信用卡
    或現金卡契約而負債務，在聲請更生或清算前，應提出債權
    人清冊，以書面向最大債權金融機構請求協商債務清償方案
    並表明共同協商之意旨，消費者債務清理條例第151條第1項
    定有明文。又債務人與金融機構協商成立者，不得聲請更生
    或清算，但因不可歸責於己之事由，致履行顯有重大困難者
    ，不在此限；本條例施行前，債務人依金融主管機關協調成
    立之中華民國銀行公會會員辦理消費金融案件無擔保債務協
    商機制與金融機構成立之協商，準用前項之規定，消費者債
    務清理條例第151條第5項、第6項分別定有明文。是債務清
    償方案成立後，債務人若發生情事變更，在清償期間收入或
    收益不如預期，致該方案履行困難甚或履行不能，因不可歸
    責於己，始能聲請更生或清算，俾免債務人任意毀諾已成立
    之協商，濫用更生或清算之裁判上債務清理程序，蓋以債務
    清償方案係經當事人行使程序選擇權所為之債務清理契約，
    債務人應受該成立之協議所拘束，債務人既已與金融機構協
    商成立，除有上開非可歸責於己致履行困難或履行不能情形
    外，如認該協商方案履行有其他不適當情形，自仍應再循協
    商途徑謀求解決。
三、抗告人於民國95年10月13日依中華民國銀行公會會員辦理消
    費金融案件無擔保債務協商機制與最大債權銀行成立協商，
    約定自95年11月起分80期每月償還新台幣16,874元，並依約
    履行至97年2月，嗣後抗告人稱因職變導致收入減少而悔諾
    。按消費者債務清理條例之立法目的在於使不幸陷入經濟困
    境之人得以清理債務、重建生活，並在清理債務過程中能維
    持最低基本生活。必要支出既以維持個人最低基本生活需求
    為評估要點，則非得由債務人任意主張其日常開銷之數額，
    更非以維持債務人過去慣常生活始稱合理。觀諸台北縣政府
    公佈98年最低生活費標準為每人10,792元 (此項生活費包含
    個人在台北縣生活所需之衣食交通租屋等基本生活費用)，
    經查：抗告人目前每月收入為29,055元 (不包含年終獎金)
    ，扣除每月應償還之協商債務16,847元，尚有12,208元可供
    抗告人自由運用，應不致使抗告人無法維持基本生活。此外
    ，抗告人平日支出之行動電話通話費每月高達2,000元，顯
    非經濟陷於窘困之合理花費。再查：抗告人稱其為業務專員
    偶爾需使用汽車往來全省，故每月汽油費用5,500元。交通
    費用之支出占抗告人每月花費之三分之一 (計算式：5,500
    除以15,500等於0.35)，實非小額，抗告人所任職公司既提
    供公務車供之使用，雖為手排車，抗告人並非不能再考取手
    排汽車駕照駕駛公務車行使業務，以節省長期之交通開銷。
    另查，依97年8月28日第三人福灣企業股份有限公司異議聲
    明狀所示（見原審卷第149頁），抗告人原有之汽車（車牌
    0665-EK）因其未履行附條件買賣合約之分期付款給付義務
    ，已於97年7月22日依動產擔保交易法之規定由第三人取回
    並已出賣拍定。今抗告人已毋須負擔汽車之汽油及保養花費
    ，應更有餘裕負擔協商之債務，實無進行更生程序之必要。
四、據上論結，本件抗告為無理由，爰依消費者債務清理條例第
    15條，民事訴訟法第95條、第78條，裁定如主文。
中    華    民    國    98    年     5     月    15   日
                民事第五庭    審判長法  官  薛中興
                                    法  官  莊書雯
                                    法  官  陳文正
以上正本係照原本作成
本裁定不得再抗告
中    華    民    國    98    年     5     月    15   日
                                    書記官  詹雪娥


司法院資訊處製作；財團法人民間司法改革基金會備份。
